【裁判字號】    95,聲再,376
【裁判日期】    951120
【裁判案由】    侵占
【裁判全文】
臺灣高等法院刑事裁定                 95年度聲再字第376號
再審聲請人
即受判決人  甲○○  原名許陽.
上列聲請人因侵占案件，對於本院九十五年度上易字第一一六一
號，中華民國九十五年十月三十日第二審確定判決（臺灣板橋地
方法院九十四年度易字第九一三號，起訴案號：臺灣臺北地方法
院檢察署九十三年度偵字第一五九一三號），聲請再審，本院裁
定如下：
    主  文
再審之聲請駁回。
    理  由
一、聲請意旨略以：「…2.系爭支票載明用途係『預收貨款』，
    其意義為何？究竟預收何時貨款，當然與本案有直接之關係
    ，影響被告罪責是否成立。茲據證人蘇崇闢之說法『被告（
    公司）有說送貨以後，會放帳六個月到一年，但被告有時於
    送貨後一到二個月就以"預收貨款"名義來收貨款。換言之"
    預收貨款"之意義，係對已送貨、但尚未到收帳期之貨款收
    款。被告於上訴理由書狀請求審酌此部分，因為該期間之貨
    款僅有新台幣（下同）五至十萬元（上證四），但系爭預收
    款卻為二十五萬元，顯見證人所言系爭支票並非貨款，經證
    人蘇崇闢詰問答以『簽錯了，因為當時來往借貸的支票相當
    多。』，對當庭示以之上證人六，經核對後，也承認屬實。
    換言之，證人之意見與被告相同，系爭支票並非作為貨款支
    付用途，簽收"預收貨款"係誤簽或簽錯。3.如上證六所示，
    民國八十六年八月二十日被告將借款匯出時，其對價即為系
    爭支票，證人蘇崇闢以該支票還款，其法律關係當時已然確
    定，嗣後雖誤簽為"預收貨款"，但仍不能改變該支票自始即
    用作借款，並非貨款。先借款、後再拿支票，在彼此熟悉朋
    友往來，本就不足為奇，八十六年八月二十日先匯款，同年
    九月四日再拿支票，證人蘇崇闢也證實並非個案，遇有急用
    時，都是如此處理，況且蘇先生為經銷商及被告好友，先匯
    出借款，不是問題。4.另一項漏未審酌之證據為上證一（貨
    款支票記錄單），第一審判決未採用之主因為：系爭支票未
    包括在內，係因被告要求證人蘇崇闢勿寫下。惟經證人證實
    上證六實屬後，此項情事已然變更，確定系爭支票並不包括
    在內。上證六之支票到期日為八十六年十一月十日，與系爭
    支票同一日，今年八月一日證人已到結證屬實為系爭支票，
    換言之，系爭支票係證人用作調度借款之用途，有如上述之
    證據所示。綜上，上證四證明八十六年六月到七月或八月之
    貨款最多僅為十到十五萬元，並非"預收貨款"（系爭支票）
    所示二十五萬元；上證六證明系爭支票係證人用來作為調度
    借款用途；上證一已證實為真（參酌證人對上證六結證屬實
    ）；上證二證明八十六年八月二十日已將系爭支票之借款匯
    給證人蘇崇闢之妻，在商場上，經銷商之間係正常調度。承
    上所述，上述各證據第二審漏未審酌，將各項證據與上證六
    及證人證詞相比對，即可明瞭系爭支票並非貨款，雖然被告
    及證人錯簽為"預收貨款"，但實係借款。請求鈞院審酌各項
    漏未審酌之證據，特別是證人迥異以往之證詞，以及對上證
    六證人不爭執其內容為真正，以裁定命為再審…」等語。
二、按刑事訴訟法第四百二十一條規定，不得上訴於第三審法院
    之案件，除前條規定外，其經第二審確定之有罪判決，如就
    足生影響於判決之重要證據漏未審酌者，亦得為受判決人之
    利益，聲請再審。此所謂漏未審酌乃指第二審判決前已發現
    而提出之證據，未予審酌而言，苟被捨棄之證據，已於理由
    內敘明其捨棄之理由者，即非漏未審酌。又所謂重要證據，
    必須該證據已足認定受判決人應受無罪、或免訴、或輕於原
    審所認定之罪名方可，如不足以推翻原審所認定罪刑之證據
    ，即非足生影響於原判決之重要證據。最高法院八十九年度
    台抗字第三十號裁定意旨：刑事訴訟法第四百二十一條所規
    定因重要證據漏未審酌而聲請再審者，指該證據於案情有重
    要關係且未經審酌者而言，如證據業經法院本其自由心證予
    以取捨及判斷，僅係對此持相異評價，即不能以此為由聲請
    再審。是如當事人所提出之證物，不足以影響判決結果，或
    第二審法院依調查之結果，本於論理法則、經驗法則，取捨
    證據後，認定事實者，則不包括之。亦採相同之看法，合先
    敘明。
三、本件聲請人係以原確定判決有重要證據漏未審酌為由聲請再
    審，聲請意旨主張漏未審酌之重要證據則為證人蘇崇闢之證
    詞、對帳單影本（上證四）、台北銀入戶電匯回條（上證二
    ）、被告提出之計算表（上證六）及貨款支票記錄單（上證
    一）。惟查：
  (一)關於證人蘇崇闢於警詢、原審及確定判決審理時之證詞、對
    帳單影本（上證四）、台北銀入戶電匯回條（上證二）、被
    告提出之計算表（上證六）部分，原確定判決理由欄二、(一)
    及(三)即已敘明：「查(一)被告所辯蘇崇闢因有一張八十六年六
    月二十日所簽二十五萬元之支票，於同年八月二十日到期向
    其借款二十五萬元以便支付該到期之支票款等情，固據證人
    蘇崇闢於本院審理中到庭結證屬實，以及該證人所承認被告
    提出之計算表（上證六）及臺北銀行入戶電匯回條影本（上
    證二）為證。惟證人蘇崇闢於本院乃一如往昔在原審偵審中
    堅稱系爭二十五萬元之支票係預付貨款之用，且依證人蘇崇
    闢在原審結稱系爭二十五萬元支票係在八十六年八月四日簽
    發交付予被告，並有被告所承認簽具之收據影本乙張在卷可
    按（見他字第三七五七號偵查卷第三十一頁），而該收據又
    載明預收貨款，則被告所辯系爭二十五萬元之支票係證人蘇
    崇闢持向其借款乙節，顯無可採。」、「(三)至於被告另提出
    上證二之臺北市第二信用合作社送金簿存根、上證三移交會
    議紀錄、上證四勝辰企業股份有限公司客戶對帳單一日期匯
    總、上證五簽收單、上證七刑事陳報狀所附轉帳傳票等影本
    ，均無法證明被告有將系爭二十五萬元之支票持交公司入帳
    ，則被告向證人蘇崇闢所收取系爭預收貨款之二十五萬元支
    票未繳回公司入帳而持向他人調借現金供作己用，其侵占之
    犯行，至為明顯，」等語，均已審酌，而無漏未審酌之情事
    。至於原確定判決認為上開證據資料均不足資為有利於聲請
    人之論據，核屬事實審法院對於事實認定及證據取捨之職權
    行使，不論原判決關於理由敘述用語繁簡與否，均非「漏未
    審酌」可比，自不能資為再審事由。
  (二)關於貨款支票記錄單（上證一）部分，依據該記錄單之記載
    ，聲請人於八十七年七月七日與茂昌公司核對之貨款記錄，
    並無聲請人向茂昌公司收取系爭支票－二十五萬元之記錄，
    惟證人即茂昌公司實際負責人蘇崇闢於九十五年五月二日原
    審審理時證稱：「因為被告跟我說請我先幫一下忙，說他們
    有一個經理要來交接，要來結帳，要我跟他們公司說我還有
    欠他們公司貨款，並且要我在貨款上面簽名…其實我貨款早
    就已經給被告本人，是被告叫我幫忙說積欠勝辰公司貨款，
    被告還簽了壹張單子、並記載如何歸還，被告說他要週轉一
    下，他會把我的貨款交給公司…」（九十四年度易字第九一
    三號卷第一百九十三頁）等詞，聲請人對證人蘇崇闢上開陳
    述內容並不否認，且由聲請人於九十四年九月六日提出之刑
    事調查證據聲請狀所附之附證一貨款支票記錄單第二頁（第
    一頁同上證一貨款支票記錄單）之其自茂昌公司所收到之支
    票說明2.：「250,000元支票用於85年11月19日至86年3月的
    貨款」，再參照上證六之聲請人所書寫之匯款記錄：「備註
    ：3.票到期日為11月20日（86年）」，與系爭二十五萬元支
    票之發票日：「八十六年十一月十日」不同，是知聲請人所
    指漏未審酌之貨款支票記錄單（上證一），並不足以證明聲
    請人未侵占二十五萬元之貨款支票，對本案侵占之成立並無
    影響，難認係就足生影響於原確定判決之重要證據漏未斟酌
    。
四、綜上所述，本件聲請再審為無理由，應予駁回。
據上論斷，應依刑事訴訟法第四百三十四條第一項，裁定如主文
。
中    華    民    國    95    年    11    月    20    日
                  刑事第十三庭  審判長法  官 曾德水
                                      法  官 李錦樑
                                      法  官 林婷立
以上正本證明與原本無異。
不得抗告。
                                      書記官 王增華
中    華    民    國    95    年    11    月    20    日


司法院資訊處製作；財團法人民間司法改革基金會備份。
